【裁判字號】    95,訴,336
【裁判日期】    951103
【裁判案由】    妨害名譽
【裁判全文】
臺灣士林地方法院民事判決               95年度訴字第336號
原      告  乙○○
被      告  甲○○
                        之5
上列當事人間因妨害名譽事件，經本院刑事庭裁定移送前來（95
年度湖簡附民字第2 號裁定），本院於中華民國95年10月19日言
詞辯論終結，判決如下：
    主      文
被告應給付原告新臺幣伍萬元及自民國九十五年七月一日起至清
償日止按年息百分之五計算之利息。
原告其餘之訴駁回。
訴訟費用由被告負擔百分之五；餘由原告負擔。
本判決第一項得假執行；但被告以新臺幣伍萬元為原告預供擔保
後，得免為假執行。
原告其餘假執行之聲請駁回。
    事實及理由
一、原告主張：被告於民國94年1 、2 月間利用電腦設備連結網
    際網路，至「蝦米攏共」網站之「水族週邊產品」討論區標
    題為「有人買過這一種T5嗎？」版面，以暱稱「wlk 」名義
    ，對原告在奇摩拍賣網上所販售之水族箱燈具商品即T5燈管
    及燈具（下稱系爭商品），刊載散播：「這些不肖的商人，
    就該來好好抵制他，都已經抓到他的包了，還硬凹說他有專
    業有信用，騙來的信用才是真的，還真的多人被騙」、「唉
    ，有些不肖商人就是這樣，就像路邊的流浪狗一般，為了一
    丁點食物，哪怕像隻哈巴狗般搖尾，要是發現手上沒食物給
    他吃，就馬上變了副嘴臉，還會反咬你一口呢？」等文章謾
    罵原告，損害原告之商譽及名譽。因時值年節期間，許多顧
    客不斷來電詢問，造成原告不勝其擾。為此，爰依侵權行為
    之法律關係，請求被告賠償原告商譽損失新臺幣（下同）70
    萬元、名譽受侵害之精神撫金30萬元等語，並聲明：(一)被告
    應給付原告100 萬元及自95年2 月20日起至清償日止，按年
    息百分之5 計算之利息。(二)願供擔保，請准宣告假執行。
二、被告則以：原告在網站上坦承其所販售之系爭商品未經詳為
    查證是否具備其所宣稱之品質，已有疏失，而被告僅係在網
    路上呼籲其他消費者注意，對原告並無侵權行為之故意或過
    失。原告雖主張其商譽受有損害，但並未詳為舉證，亦未就
    受損害額度與因果關係提出證明。況本件起因於原告在94年
    2 月2 日先在網站對被告為攻擊言論，刊載「總不能讓野狗
    在路上對我一直狂吠不已，不理就得寸進尺，為擔心良心給
    野狗吃掉，有時打他一棒，保證下次不敢，而逃之夭夭…」
    等文字，將被告比喻狗，亦屬故意不法侵害被告之名譽，被
    告亦請求原告賠償100 萬元之非財產上之損害賠償，而與原
    告之請求相抵銷云云，資為抗辯。並聲明：(一)原告之訴及假
    執行之聲請均駁回。(二)如受不利判決，願供擔保，請准宣告
    假執行。
三、兩造不爭執之事項：
  (一)被告於94年1 月13日、同年2 月2 日確實於網路上刊載：「
    這些不肖的商人，就該來好好抵制他，都已經抓到他的包了
    ，還硬凹說他有專業有信用，騙來的信用才是真的，還真的
    多人被騙」、「唉，有些不肖商人就是這樣，就像路邊的流
    浪狗一般，為了一丁點食物，哪怕像隻哈巴狗般搖尾，要是
    發現手上沒食物給他吃，就馬上變了副嘴臉，還會反咬你一
    口呢？」等文章。
  (二)原告於94年2 月2 日確實於網路上刊載「總不能讓野狗在路
    上對我一直狂吠不已，不理就得寸進尺，為擔心良心給野狗
    吃掉，有時打他一棒，保證下次不敢，而逃之夭夭…」文章
    。
  (三)原告為高中畢業，從事網路拍賣生意，每月平均收入3 萬餘
    元。
  (四)被告為高職畢業，在自行車工廠工作，每月收入為2 萬3 千
    元。
四、兩造所爭執之事項為：(一)原告請求被告損害賠償有無理由？
  (二)被告主張抵銷有無理由？茲就兩造所爭執之事項，審酌論述
    如下：
  (一)原告請求被告損害賠償有無理由？
    1.按「因故意或過失，不法侵害他人之權利者，負損害賠償
      責任。…」、「不法侵害他人之身體、健康、名譽、自由
      、信用、隱私、貞操，或不法侵害其他人格法益而情節重
      大者，被害人雖非財產上之損害，亦得請求賠償相當之金
      額。……」民法第184 條第1 項前段及第195 條第1 項前
      段分別定有明文。本件原告主張被告有在網路刊載上揭文
      章之事實，業據原告提出本院內湖簡易庭93年度湖簡字第
      187 號簡易判決處刑書影本1 份為證，並經本院依職權調
      閱上開偵查及刑事案件卷宗核閱無訛，復為被告所不爭執
      ，應堪信為真實。經查被告所刊載之上開文字，已有使人
      誤認原告為不肖商人，只貪圖利益而不顧廉恥，又因網際
      網路有無遠弗屆之特性，原告係長期以從事網路販賣營生
      之人，顧客眾多，被告對原告人格評價之攻訐行為，業已
      侵害原告之名譽，並造成原告在從事網路交易上之困擾，
      且情節重大，原告精神上受有痛苦，應堪認定，是原告請
      求被告應賠償其精神上之損害賠償，為有理由。被告抗辯
      其並無侵權行為之故意或過失云云，自無可採。
    2.次按慰撫金之賠償須以人格權遭遇侵害，使精神上受有痛
      苦為必要，其核給之標準固與財產上損害之計算不同，然
      非不可斟酌雙方身分資力與加害程度，及其他各種情形核
      定相當之數額，業經最高法院51年度臺上字第223 號著有
      判例。爰審酌兩造間之學經歷，原告為高中畢業，從事網
      路拍賣生意，每月平均收入3 萬元；被告為高職畢業，在
      自行車工廠工作，每月收入為2 萬3 千元，及原告侵害被
      告名譽之情節程度等一切情況，本院認原告請求被告賠償
      30萬元之精神慰撫金，誠屬過高，應核減至5 萬元方為相
      當。
    3.至於原告另主張其商譽受損，被告應再損賠其70萬元云云
      ，惟按當事人主張有利於己之事實者，就其事實有舉證之
      責任，民事訴訟法第277 條前段定有明文。又「損害賠償
      之債，以有損害之發生及有責任原因之事實，並二者之間
      ，有相當因果關係為成立要件。故原告所主張損害賠償之
      債，如不合於此項成立要件者，即難謂有損害賠償請求權
      存在。」亦最高法院48年臺上字第48 1號判例可參。是原
      告主張被告侵害其商譽，依侵權行為之法律關係請求被告
      賠償其70萬元，自應就其商譽所受之損害為何與被告之行
      為及其損害間有何相當因果關係等情，詳為舉證，以實其
      說。經查，原告主張被告在網路上刊載文章侵害其商譽，
      致其受有70萬元之商譽損失，固提出系爭商品之買受人在
      奇摩拍賣網站上對其販售服務之評價資料（見本院卷第37
      頁至第67頁）為證。惟查由上開資料中並無從認定原告受
      有如何之商譽損失，且原告於本院審理中亦陳稱：「（問
      ：有無因被告言論而在網路評價有不同？）還好，網路評
      價沒有受影響。」等語，原告另提出94年2 月2 日前後就
      系爭商品之販售明細為證（見本院卷第73頁至第178 頁）
      ，惟由上開販售明細中，亦無法得知原告實質上有何損失
      可言。原告就此部分之主張，既未舉證以實其說，其請求
      被告賠償70萬元之商譽損失，尚難認有理由，應予駁回。
  (二)被告抗辯原告也有對其攻擊，應該抵銷100 萬元，有無理由
    ？
    按二人互負債務，而其給付種類相同，並均屆清償期者，各
    得以其債務，與他方之債務，互為抵銷，民法第334 條第1
    項前段定有明文。經查，本件被告抗辯原告2 月2 日先在網
    站對被告為攻擊言論，刊載「總不能讓野狗在路上對我一直
    狂吠不已，不理就得寸進尺，為擔心良心給野狗吃掉，有時
    打他一棒，保證下次不敢，而逃之夭夭…」等文字，將被告
    比喻狗，亦屬故意不法侵害被告之名譽，並提出原告所不爭
    執之下載文章1 份（見本院卷第29頁）。惟查，就被告所提
    出之上開文章內容以觀，原告係先就其所販賣之商品何以與
    其所述品質有異為說明，並提醒被告伊將採取法律途徑解決
    被告誹謗其名譽之行為，野狗之比喻，僅係表明其將採取法
    律途徑反擊之決心，況被告於網站僅留代號「wlk 」，根本
    無人知悉「wlk 」究為何許人，其縱有些許侵害被告亦未達
    侵害名譽且情節重大之程度，尚不符前開民法第195 條第1
    項前段關於侵害人格權之損害賠償要件。被告執此為抵銷抗
    辯，尚難認有理由，應予駁回。
六、末按「給付有確定期限者，債務人自期限屆滿時起，負遲延
    責任；給付無確定期限者，債務人於債權人得請求給付時，
    經其催告而未為給付，自受催告時起，負遲延責任；其經債
    權人起訴而送達訴狀，或依督促程序送達支付命令，或為其
    他相類之行為者，與催告有同一之效力。」、「遲延之債務
    ，以支付金錢為標的者，債權人得請求依法定利率計算之遲
    延利息。」、「應付利息之債務，其利率未經約定，亦無法
    律可據者，週年利率為百分之五。」民法第229 條第2 項、
    第233 條第1 項及第203 條亦分別定有明文。從而，原告本
    於侵權行為之法律關係，訴請被告給付5 萬元及自起訴狀繕
    本送達被告之翌日即95年7 月1 日起至清償日止按年息百分
    之5 計算之遲延利息之部分，為有理由，應予准許；逾此部
    分之請求則屬無據，應予駁回。
七、本件原告勝訴部分，兩造分別陳明願供擔保聲請宣告假執行
    或免為假執行，惟本件係所命給付之金額未逾50萬元之判決
    ，爰依民事訴訟法第389 條第1 項第5 款之規定，依職權宣
    告假執行；對被告則酌定相當之擔保金額，准予免假執行。
    至原告敗訴部分，其假執行之聲請失所依據，應併予駁回。
八、本件事證業臻明確，兩造之其餘主張、陳述或攻擊防禦方法
    ，經核與判決之結果不生影響，爰不一一論述，併此敘明。
九、訴訟費用負擔之依據：民事訴訟法第79條。
中    華    民    國    95    年    11    月    3     日
                  民事第一庭  法  官  陳靜芬
以上正本證明與原本無異。
如對本判決上訴須於判決送達後20日內向本院提出上訴狀。
中    華    民    國    95    年    11    月    8     日
                              書記官  陳秀蘭


司法院資訊處製作；財團法人民間司法改革基金會備份。
